臺灣臺南地方法院刑事判決
111年度金訴字第597號
公  訴  人  臺灣臺南地方檢察署檢察官
被      告  吳炳賢



上列被告因詐欺等案件，經檢察官提起公訴 （111年度偵字1200
5號），被告於本院準備程序時為有罪之陳述，經本院合議庭裁
定由受命法官適用簡式審判程序，判決如下：
    主    文
吳炳賢犯三人以上共同詐欺取財罪，處有期徒刑壹年，緩刑參年
，期間付保護管束，並應履行如附件壹所示之負擔，且參加法治
教育參場次。未扣案犯罪所得新臺幣肆仟元沒收，於全部或一部
不能沒收或不宜執行沒收時，追徵其價額。
　　事實及理由
一、本件犯罪事實及證據，除於證據部分補充「被告吳炳賢於本
    院之自白」外，餘均引用附件貳檢察官起訴書之記載。
二、論罪：
　(一)核被告吳炳賢所為，係犯組織犯罪防制條例第3條第1項後
      段之參與犯罪組織罪、刑法第339條之4第1項第2款之三人
      以上共同犯詐欺取財罪及洗錢防制法第14條第1項之一般
      洗錢罪。被告與「柯昆霖」及其他不詳姓名之詐欺集團成
      員，就本件犯行有犯意聯絡及行為分擔，為共同正犯。被
      告係以一行為同時觸犯上開罪名，為想像競合犯，應從一
      重之加重詐欺取財罪處斷。
　(二)洗錢防制法第16條第2 項規定「犯前二條之罪，在偵查或
      審判中自白者，減輕其刑」，被告吳炳賢坦承本案犯行，
      雖從一重依刑法加重詐欺罪處斷，然於下述依刑法第57條
      裁量刑度時，仍應將輕罪合併評價審酌在內（最高法院10
      8年度臺上字第4405、4408號判決意旨），併予敘明。
　(三)審酌詐欺集團橫行社會，對於社會治安造成負面影響甚鉅
      ，而詐欺集團對失去警覺心之被害人施以不實之言語，使
      其等在渾沌不明之情形下，將辛苦賺取之積蓄，依詐欺集
      團成員之指示交付，被害人之財產自落入詐欺集團手中後
      ，不僅憤恨之心無法平復，又因詐欺集團之分工細膩，難
      以追查資金流向，經常求償無門，甚至因而尋短，以致喪
      失寶貴生命；惟其係擔任出面取款之車手，聽命於上游詐
      欺集團成員指揮，遭查獲之風險較幕後操縱者為高；且被
      告於本院審理中自白洗錢犯行，原合於洗錢防制法第16條
      所定減刑事由，然因從一重之刑法加重詐欺罪處斷，且該
      重罪無法定減刑事由以致無從再適用上開條項規定減刑；
      被告於本院審理中坦承犯行，與告訴人曾明珠成立調解，
      願意賠償告訴人部分損失新臺幣(下同)11萬元，暨被告之
      行為期間甚短、犯罪動機、目的、個人智識程度、經濟與
      生活狀況，量處如主文所示之刑。
　(四)又被告吳炳賢前未曾因故意犯罪受有期徒刑以上刑之宣告
      ，有臺灣高等法院被告前案紀錄表在卷可佐，其因一時失
      慮，偶罹刑章，犯後坦承知錯，有悔悟之意，復以被告於
      本院審理期間，已與曾明珠成立調解，曾明珠同意分期付
      款，且表示願意於收訖全部款項後原諒被告，請法院從輕
      量刑，給被告自新的機會等語，有本院111年度南司刑移
      調字第784號調解筆錄在卷可參(本院卷第101頁)，信被告
      經此警偵審教訓，當知所警惕，而無再犯之虞，本院認上
      開應執行刑，以暫不執行為適當，爰依刑法第74條第1項
      第1款，諭知緩刑3年。另為督促被告誠信履行調解條件分
      期付款，提昇其法治觀念，爰依刑法第74條第2項第3款、
      第8款、第93條第1項第2款之規定，被告應履行如本院111
      年度南司刑移調字第784號調解筆錄第一項之損害賠償，
      並參加法治教育3場次作為緩刑之負擔，緩刑期間付保護
      管束，以勵自新。倘被告未遵循本院所諭知上述緩刑期間
      之負擔，情節重大者，檢察官仍得依刑事訴訟法第476條
      及刑法第75條之1第1項第4款之規定，聲請撤銷本件緩刑
      之宣告，附此敘明。　
三、沒收：
　　被告吳炳賢自承其因本案詐欺犯行獲利4千元(偵查卷第67頁
    )，此等犯罪所得應依刑法第38條之1第1項前段、第3項之規
    定諭知沒收，於全部或一部不能沒收或不宜執行沒收時，追
    徵其價額。
據上論斷，應依刑事訴訟法第273條之1第1項、第299條第1項前
段，洗錢防制法第14條第1項、第16條第2項，組織犯罪防制條例
第3條第1項後段，刑法第11條前段、第28條、第339條之4第1項
第2款、第55條、第74條第1 項第1 款、第2項第3款、第8款、第
93條第1項第2款，刑法施行法第1 條之1 ，判決如主文。
本案經檢察官黃榮加偵查起訴、白覲毓到庭實行公訴。
中　　華　　民　　國　　111 　年　　10　　月　　26　　日
                刑事第十二庭    法  官  莊玉熙
以上正本證明與原本無異。
如不服本判決應於收受本判決後20日內向本院提出上訴書狀，並
應敘述具體理由。其未敘述上訴理由者，應於上訴期間屆滿後20
日內向本院補提理由書狀（均須按他造當事人之人數附繕本）「
切勿逕送上級法院」。 
　　　　　　　　　　　　　　　　書記官　陳昱潔
中　　華　　民　　國　　111 　年　　10　　月　　28　　日
附錄本案論罪科刑法條全文：
組織犯罪防制條例第3條
發起、主持、操縱或指揮犯罪組織者，處3年以上10年以下有期
徒刑，得併科新臺幣1億元以下罰金；參與者，處6月以上5年以
下有期徒刑，得併科新臺幣1千萬元以下罰金。但參與情節輕微
者，得減輕或免除其刑。
具公務員或經選舉產生之公職人員之身分，犯前項之罪者，加重
其刑至二分之一。
犯第1項之罪者，應於刑之執行前，令入勞動場所，強制工作，
其期間為3年。
前項之強制工作，準用刑法第90條第2項但書、第3項及第98條第
2項、第3項規定。
以言語、舉動、文字或其他方法，明示或暗示其為犯罪組織之成
員，或與犯罪組織或其成員有關聯，而要求他人為下列行為之一
者，處3年以下有期徒刑，得併科新臺幣3百萬元以下罰金：
一、出售財產、商業組織之出資或股份或放棄經營權。
二、配合辦理都市更新重建之處理程序。
三、購買商品或支付勞務報酬。
四、履行債務或接受債務協商之內容。
前項犯罪組織，不以現存者為必要。
以第5項之行為，使人行無義務之事或妨害其行使權利者，亦同
。
第5項、第7項之未遂犯罰之。
中華民國刑法第339條之4
犯第339條詐欺罪而有下列情形之一者，處1年以上7年以下有期
徒刑，得併科1百萬元以下罰金：
一、冒用政府機關或公務員名義犯之。
二、三人以上共同犯之。
三、以廣播電視、電子通訊、網際網路或其他媒體等傳播工具，
    對公眾散布而犯之。
前項之未遂犯罰之。
洗錢防制法第14條
有第二條各款所列洗錢行為者，處7年以下有期徒刑，併科新臺
幣5百萬元以下罰金。
前項之未遂犯罰之。
前二項情形，不得科以超過其特定犯罪所定最重本刑之刑。

附件壹：
本院111年度南司刑移調字第784號調解筆錄第一項：
相對人願給付聲請人新臺幣壹拾壹萬元，給付方法如下：於民國
一百一十一年十月二十五日前(含當日)給付聲人新臺幣貳萬元；
餘款新臺幣玖萬元，自民國一百一十一年十二月十日起至全部清
償完畢止，按月於每月十日前（含當日）各給付新臺幣參仟元，
如有一期未按時履行視為全部到期。給付方式由雙方自行約定。

附件貳：
臺灣臺南地方檢察署檢察官起訴書
                                    111年度偵字第12005號
    被　　　告  吳炳賢　男　57歲（民國00年0月00日生）
　　　　　　　　　　　　住○○市○區○○路0段00巷00弄00
　　　　　　　　　　　　　號
　　　　　　　　　　　　居臺南市○區○○街00巷00弄0號
　　　　　　　　　　　　國民身分證統一編號：Z000000000號
上列被告因詐欺等案件，已經偵查終結，認應提起公訴，茲將犯
罪事實及證據並所犯法條分敘如下：
　　　　犯罪事實
一、吳炳賢明知「柯昆霖」與真實姓名年籍不詳之成年人，係以
    3人以上分工詐騙，而組成具有持續性、牟利性之結構性詐
    欺組織（下稱詐欺集團），且該詐欺集團係將詐騙而得之款
    項，由車手提供自身所申辦之帳戶供被害人匯款後，再出面
    取款後上繳回集團，以此等製造金流斷點方式，掩飾該詐騙
    所得之去向，竟仍基於參與犯罪組織之犯意，加入上開詐欺
    集團，而與上開詐欺集團成員共同意圖為自己不法之所有，
    基於三人以上共同詐欺取財及洗錢之犯意聯絡，於民國110
    年12月13日前某日，將不知情之張美容（涉犯詐欺等罪嫌部
    分，另經本署檢察官為不起訴處分）申辦之中華郵政股份有
    限公司帳號000-00000000000000號帳戶（下稱郵局帳戶）提
    供與「柯昆霖」等人所屬之詐欺集團使用，並擔任提領被害
    人遭詐欺款項之取款車手。嗣本案詐欺集團不詳成員於110
    年11月起，假以國外軍官身分以LINE通訊軟體與曾明珠聊天
    ，並佯稱聯合國欲支付其新臺幣（下同）9,300萬元之退休
    金，然該筆退休金要以包裹方式寄至臺灣要求曾明珠替其保
    管，復假以快遞公司人員向曾明珠佯稱須支付款項驗貨掃描
    包裹通關等語，致曾明珠陷於錯誤，於110年12月13日上午1
    1時58分許，匯款22萬元至張美容申辦之郵局帳戶，吳炳賢
    再依「柯昆霖」之指示，於同日晚間6時25分許至翌日（14
    日）凌晨6時57分許，自張美容申辦之上開郵局帳戶陸續提
    領22萬元，再交付與「柯昆霖」，以此方式掩飾詐欺犯罪所
    得之去向。嗣因曾明珠發覺遭騙而報警處理，經警循線追查
    ，始查知上情。
二、案經曾明珠告訴暨高雄市政府警察局林園分局報告偵辦。
　　　　證據並所犯法條
一、上開犯罪事實，業據被告吳炳賢於偵察中坦承不諱，核與證
    人即同案被告張美容於警詢及偵查中之證述、告訴人曾明珠
    於警詢中證述情節相符，並有中華郵政股份有限公司無摺存
    款存款人收執聯、中華郵政股份有限公司帳號000-00000000
    000000號帳戶交易明細、內政部警政署反詐騙諮詢專線紀錄
    表、臺中市政府警察局第二分局永興派出所受理詐騙帳戶通
    報警示簡便格式表、受理案件證明單、受理各類案件紀錄表
    等在卷可佐，堪認被告自白與事實相符，被告犯嫌堪予認定
    。
二、核被告所為，係犯刑法第339條之4 第1 項第2 款之3人以上
    共同犯詐欺取財罪、洗錢防制法第14條第1 項之洗錢罪、組
    織犯罪條例第3 條第1 項後段之參與犯罪組織罪。被告與「
    柯昆霖」及本案詐欺集團成員，就上開詐欺取財及洗錢等犯
    行，有犯意聯絡及行為分擔，均應論以共同正犯。
三、按犯罪所得，屬於犯罪行為人者，沒收之；犯罪所得之沒收
    ，於全部或一部不能沒收或不宜執行沒收時，追徵其價額，
    刑法第38條之1第1項前段、第3項分別定有明文。又按共同
    正犯犯罪所得之沒收、追徵，應就各人所分得之數為之。所
    謂各人「所分得」之數，係指各人「對犯罪所得有事實上之
    處分權限」而言。因此，若共同正犯各成員內部間，對於犯
    罪所得分配明確時，應依各人實際所得宣告沒收（最高法院
    107年度台上字第2989號判決要旨參照）。經查，被告於該
    次提領獲有4,000元之報酬，業經被告於偵查中所自陳，該
    報酬雖未扣案，然請依刑法第38條之1第1項前段之規定宣告
    沒收之，於全部或一部不能沒收或不宜執行沒收時，追徵其
    價額。
四、依刑事訴訟法第251條第1項提起公訴。
　　此　致
臺灣臺南地方法院
中　　華　　民　　國　 111　　年　　6 　　月　　23　　日
　　　　　　　　　　　　　　　檢　察　官　黃 榮 加
本件證明與原本無異
中　　華　　民　　國　 111　　年　　6 　　月　　30　　日
                              書  記  官  陳 信 樺